臺灣臺北地方法院刑事裁定　
111年度毒聲字第572號
聲  請  人  臺灣臺北地方檢察署檢察官
被      告  王嘉勇

上列被告因違反毒品危害防制條例案件（111年度撤緩毒偵字第2
20號、111年度毒偵字第2662號），經檢察官聲請送觀察、勒戒
（111年度聲觀字第512號），本院裁定如下：
    主  文
王嘉勇施用第二級毒品，應入勒戒處所觀察、勒戒。
    理  由
一、聲請意旨略以：
  ㈠被告王嘉勇基於施用第二級毒品甲基安非他命之犯意，於民
    國110年2月14日晚間8時許，在新北市汐止區橫科路前之車
    上，以將第二級毒品甲基安非他命置在玻璃球內燒烤，吸食
    產生煙霧之方式，施用第二級毒品甲基安非他命1次（案列
    臺灣臺北地方檢察署【下稱臺北地檢】111年度毒偵緝字第2
    20號，下稱前案）。
　㈡嗣被告再基於施用第二級毒品甲基安非他命之犯意，於110年
    9月23日凌晨1時50分許為警採尿回溯96小時前之某時，在不
    詳地點，以不詳方式，施用第二級毒品甲基安非他命1次（
    案列臺北地檢111年度毒偵字第2662號，下稱後案）。
　㈢爰依毒品危害防制條例第20條第1項、第3項及觀察勒戒處分
    執行條例第3條第1項規定，聲請裁定將被告送勒戒處所觀察
    、勒戒。
二、施用第二級毒品者，處3年以下有期徒刑；犯第10條之罪者
    ，檢察官應聲請法院裁定，或少年法院（地方法院少年法庭
    ）應先裁定，令被告或少年入勒戒處所觀察、勒戒，其期間
    不得逾2月，毒品危害防制條例第10條第2項、第20條第1項
    定有明文。依前項規定為觀察、勒戒或強制戒治執行完畢釋
    放後，3年後再犯第10條之罪者，適用前2項之規定，毒品危
    害防制條例第20條第3項亦有明定。又附命緩起訴處分係屬
    機構外之處遇措施，與觀察、勒戒等機構內之處遇方式有異
    ，新修正後之毒品危害防制條例第24條第2項，對於撤銷附
    命緩起訴後之偵查作為亦已修正為「前項緩起訴處分，經撤
    銷者，檢察官應繼續偵查或起訴」，而非如修正前「前項緩
    起訴處分，經撤銷者，檢察官應依法追訴」，立法理由亦載
    明：「緩起訴處分是利用機構外之處遇，協助施用毒品者戒
    除毒癮，為達成戒除毒癮之目的，於撤銷緩起訴處分後，宜
    由檢察官依法繼續偵查或起訴，亦即仍有現行條文第20條觀
    察、勒戒及強制戒治制度之適用，俾利以機構內之處遇方式
    協助其戒除毒癮，亦得為不同條件或期限之緩起訴處分」，
    顯見立法者已有意區分機構外之處遇措施（附命緩起訴之戒
    癮治療）與機構內之處遇方式（觀察、勒戒、強制戒治），
    且認兩者並非互斥之選擇途徑，而是授權執法者依照個案之
    具體狀況擇其一或接續適用，則有關現行毒品危害防制條例
    第24條第2項規定之解釋及適用範圍，即應當參酌本次修法
    及最高法院上開裁定之意旨而予調整，解釋為檢察官除得適
    用刑事訴訟法所定之提起公訴之訴訟程序外，尚包括前揭毒
    品危害防制條例第20條第1項所定之觀察、勒戒程序，俾以
    貫徹前述修法目的。
三、經查：
　㈠被告有於上開時、地，先後兩度施用第二級毒品甲基安非他
    命之事實，業據被告偵查中坦承不諱（見臺灣士林地方檢察
    署【下稱士林地檢】110毒偵510卷第39頁，臺北地檢110毒
    偵2613卷第51至52頁、110毒偵3305卷第78頁），而經員警
    採得被告尿液之檢體，兩度驗得第二級毒品安非他命、甲基
    安非他命類陽性反應等情，前案部分有現場勘察採證同意書
    、新北市政府警察局受採集尿液檢體人姓名及檢體編號對照
    表、台灣檢驗科技股份有限公司110年2月18日出具之濫用藥
    物檢驗報告（見士林地檢110毒偵510卷第24至25、45頁），
    後案部分亦有勘察採證同意書、臺北市政府警察局偵辦毒品
    案件尿液檢體委驗單、台灣尖端先進生技醫藥股份有限公司
    110年10月12日出具之濫用藥物檢驗報告在卷可稽（見臺北
    地檢110毒偵3305卷第35、111至113頁），足認被告上開自
    白與事實相符，是被告施用第二級毒品之犯行，均堪以認定
    。　
  ㈡被告前曾於98年間因施用毒品案件，經臺灣板橋地方法院（
    現更名為臺灣新北地方法院）以98年度毒聲字第806號裁定
    送觀察、勒戒，執行觀察勒戒後，於98年8月26日因無繼續
    施用傾向出所等情，有被告在監在押紀錄表（見毒聲卷第15
    、26頁）在卷可稽。又被告因前案施用第二級毒品之犯行，
    雖曾經臺北地檢之檢察官於110年11月18日以110年度毒偵字
    第2613號為附命完成戒癮治療及預防再犯所為必要命令之緩
    起訴處分，上開緩起訴處分於110年12月10日確定，緩起訴
    期間自110年12月10日起至112年12月9日止，後案則因係緩
    起訴前所犯，經檢察官併上開緩起訴處分執行而簽結。嗣被
    告於緩起訴期間內，有違反預防再犯所為必要命令而違背緩
    起訴處分應遵守或履行事項之情形，檢察官乃於111年7月29
    日以111年度撤緩字第301號撤銷緩起訴處分確定，有臺灣高
    等法院被告前案紀錄表、上開緩起訴處分書、簽呈、緩起訴
    處分命令通知書、撤銷緩起訴處分書、送達證書在卷可憑，
    依照前揭說明，聲請人就本案所為觀察、勒戒之聲請，程序
    上即無不合。再審酌被告係因未能完成緩起訴附命之戒癮治
    療及預防再犯所為必要命令，始遭撤銷緩起訴處分，堪認聲
    請人經裁量後聲請令被告入勒戒處所觀察、勒戒，並無明顯
    裁量怠惰或濫用之瑕疵，核無不合，應予准許，爰裁定將被
    告送勒戒處所觀察、勒戒。
四、依毒品危害防制條例第20條第1項、第3項，觀察勒戒處分執
    行條例第3條第1項，裁定如主文。
中　　華　　民　　國　　111 　年　　9 　　月　　16　　日
 　　　　　　　　 刑事第十庭    法　官　林柔孜
上正本證明與原本無異。
如不服本裁定，應於裁定送達後5日內向本院提出抗告狀。因疫
情而遲誤不變期間，得向法院聲請回復原狀。
                                書記官  林柏瑄
中　　華　　民　　國　　111 　年　　9 　　月　　19　　日